【裁判字號】    95,訴,1326
【裁判日期】    951220
【裁判案由】    違反槍砲彈藥刀械管制條例
【裁判全文】
臺灣臺南地方法院刑事判決
公  訴  人  臺灣臺南地方法院檢察署檢察官
被      告  乙○○
指定辯護人  許雅芬  律師
上列被告因違反槍砲彈藥刀械管制條例案件，經檢察官提起公訴
（九十五年度偵字第七九三二號）暨當庭更正犯罪事實，本院判
決如下：
    主  文
乙○○未經許可，持有可發射子彈具有殺傷力之槍枝，處有期徒
刑年貳月，併科罰金新臺幣拾萬元，罰金如易服勞役，以新臺
幣壹仟元折算壹日。扣案如附表編號一至三所示之物品均沒收。
    事  實
一、乙○○前於民國（下同）八十八年間，因違反槍砲彈藥刀械
    管制條例案件，經本院以八十八年度訴字第一三七五號判決
    判處有期徒刑七年，併科罰金銀元九萬元確定，嗣於九十四
    年十一月十五日因縮刑期滿假釋出監並付保護管束（未構成
    累犯）。
二、詎乙○○假釋出監後，明知其於八十三年、八十四年間，受
    真實姓名年籍不詳綽號「豬肉堯」之成年男子委託，保管裝
    有如附表編號一至三所示之改造手槍二把、土造子彈九顆、
    制式子彈二顆之手提袋一只，仍放置在其坐落臺南縣山上鄉
    明和村十一之十三號住處一樓客廳茶几縫隙中。竟未依法報
    繳，而於假釋出監後即九十四年十一月十五日起，在前開住
    處，另行起意，未經許可持有如附表編號一至三所示之改造
    手槍及子彈，嗣於九十五年五月六日上午十一時四十七分許
    ，為警在前開住處，持本院核發之搜索票執行搜索，當場查
    獲如附表編號一至四所示之物品。
三、案經臺南市警察局移送臺灣臺南地方法院檢察署檢察官偵查
    起訴。
    理  由
一、訊據被告對前開犯罪事實，迭於警詢、偵查中及本院審理時
    均自白不諱，復經囑託內政部警政署刑事警察局就附表所示
    之改造手槍、土造子彈及制式子彈等物品進行鑑驗，鑑驗結
    果為：「一、送鑑貝瑞塔九０型改造手槍貳支，鑑定情形如
    下：(一)壹支（槍枝管制編號：0000000000號），
    認係由仿ＢＥＲＥＴＴＡ廠Ｍ九型半自動手槍製造之槍枝，
    換裝土造金屬槍管及槍機而成之改造手槍，機械性能良好，
    可擊發適用子彈，認具有殺傷力。(二)壹支（槍枝管制編號：
    0000000000號），認係由仿ＢＥＲＥＴＴＡ廠Ｍ
    九型半自動手槍製造之槍枝，換裝土造金屬槍管及槍機而成
    之改造手槍，機械性能良好，可擊發適用子彈，認具有殺傷
    力。二、送鑑子彈壹拾貳顆，鑑定情形如下：(一)玖顆，認均
    係土造子彈，均具直徑約九ＭＭ金屬彈頭，採樣三顆試射，
    均可擊發，認具殺傷力。(二)貳顆，認均係口徑九ＭＭ口徑制
    式子彈，認均具殺傷力。(三)壹顆，認係口徑九ＭＭ口徑制式
    子彈，經檢視，彈底火部分具撞擊痕跡，經試射，無法擊發
    ，認係不發彈。」，此有該局九十五年八月二日以刑鑑字第
    ０九五００七０七０五號函檢送之槍彈鑑定書一份在卷可稽
    。另經本院依職權調閱八十八年度訴字第一三七五號、九十
    五年度聲搜字第六三五號卷以及臺灣臺南地方法院檢察署八
    十九年度執字第二八九號卷查核屬實，此外，尚有本院南院
    刑搜字第０００九九六號搜索票、臺南市警察局搜索筆錄、
    扣押物品目錄表、扣押物品清單各一份及照片八幀可資佐證
    ，足證被告前開自白核與事實相符，應可採信，是以，本件
    事證已臻明確，被告犯行洵堪認定，應依法論科。
二、論罪科刑：
  (一)核被告前開所為，係違反槍砲彈藥刀械管制條例第八條第四
    項之未經許可持有其他可發射子彈具有殺傷力之槍枝罪、同
    條例第十二條第四項之未經許可持有子彈罪。又被告以一持
    有行為，同時持有改造手槍、土造子彈及制式子彈，觸犯構
    成要件不相同之罪名，為異種想像競合犯，應依修正施行前
    刑法第五十五條前段規定從一重之同條例第八條第四項未經
    許可，持有可發射子彈具有殺傷力之槍枝罪論處（詳如後述
    ）。
  (二)次按刑事訴訟法第二百九十四條第一款規定，案件曾經判決
    確定者，應為免訴之判決，係以同一案件，已經法院為實體
    上之確定判決，該被告應否受刑事制裁，即因前次判決而確
    定，不能更為其他有罪或無罪之實體上裁判。此項原則，關
    於實質上一罪或裁判上一罪（如刑法第五十五條及第五十六
    條之犯罪），其一部事實已經判決確定者，對於構成一罪之
    其他部分，固亦均應適用，但此種情形，係因審判不可分之
    關係，在審理事實之法院，對於全部犯罪事實，按照刑事訴
    訟法第二百四十六條規定本應予以審判，故其確定判決之既
    判力，亦自應及於全部之犯罪事實，若在最後審理事實法院
    宣示判決後，始行發生之事實，既非該法院所得審判，即為
    該案判決之既判力所不能及（最高法院三十二年上字第二五
    七八號判例要旨參照）。查被告前於八十三年間，受真實姓
    名年籍不詳綽號「豬肉堯」之成年男子委託，代為寄藏具有
    殺傷力之德製九０手槍（槍枝管制編號：00000000
    00號一支（含彈匣一個）、中共製霰彈長槍（槍枝管制編
    號：0000000000號）一支、制式口徑九ＭＭ半自
    動手槍子彈十三顆、制式口徑九ＭＭ半自動手槍子彈之中空
    彈二顆、霰彈長槍子彈四十四顆、擦槍工具一組、彈藥皮帶
    一條，即自彼時起未經許可而持有上開槍、彈，並將之藏放
    於臺南市○○路一九五號對面高爾夫練習場旁水泥柱下土堆
    內，嗣於八十八年十一月十四日十九時許取出後，於八十八
    年十一月十六日凌晨五時四十分許，攜帶上開槍彈至臺南市
    ○○○街七五六號前為警查獲，因而違反修正前槍砲彈藥刀
    械管制條例第七條第四項、第八條第四項、第十二條第四項
    之未經許可寄藏手槍罪、未經許可寄藏獵槍罪、未經許可寄
    藏彈藥罪之犯行，經本院於八十八年十二月二十三日以八十
    八年度訴字第一三七五號判決判處有期徒刑七年，併科罰金
    九萬元確定等情，固據本院依職權調閱八十八年度訴字第一
    三七五號查核屬實，惟查被告為警查獲之前案槍彈，與本案
    如附表所示之槍彈，雖均係於八十三年、八十四年間來自綽
    號「豬肉堯」之託付，然被告於執行前案判決之部分刑期假
    釋後，明知本案槍彈仍放置在其臺南縣山上鄉之住處，竟未
    依法報繳，或為拋棄等其他適當處置，而於假釋出監後另行
    起意未經許可持有之，因此，本案被告所為係屬前案判決確
    定後，另行起意，始行發生之新事實，依前開說明，應不為
    前案確定判決之既判力效力所及，本院自得審究，附此敘明
    。
  (三)爰審酌被告有犯罪事實欄所載之前科，此有臺灣高等法院被
    告前案紀錄表及臺灣臺南地方法院檢察署刑案資料查註紀錄
    表各一件在卷可憑，其尚在保護管束期間，猶不知悔改，明
    知綽號「豬肉堯」所交付如附表所示之槍彈仍放置在其臺南
    縣山上鄉住處，竟未依法報繳或為拋棄等其他適當處置，而
    另行起意未經許可而持有之，惟斟酌被告於前案審理期間，
    因遭查獲之槍彈數量頗鉅，畏懼若再供出附表所示槍彈恐會
    影響法院判決之刑度，至於前案執行假釋出監後，雖明知附
    表所示槍彈仍在其實力支配管領範圍內，但因擔憂恐會影響
    假釋而未依法報繳之犯罪動機，並考量其自綽號「豬肉堯」
    託付迄至查獲時止，均將附表所示之槍彈裝在手提袋內，置
    放於住處茶几縫隙中，期間亦應無打開手提袋察看或拿出槍
    彈之行為，此觀之查獲時該包裝附表所示槍彈之手提袋滿佈
    灰塵可見一斑，足徵被告假釋出監後另行起意持有槍彈之期
    間，均未持之犯罪或有其他危害社會治安之行為，暨其犯罪
    動機、手段、持有期間、持有槍彈之數量，犯後自始坦承犯
    行態度良好等一切情狀，爰量處如主文所示之刑，並就併科
    罰金部分依修正施行後刑法第四十二條第三項前段之規定諭
    知易服勞役之折算標準，以資懲儆。
三、沒收部分
  (一)扣案如附表編號一至三所示之改造槍枝二把、土造子彈六顆
    （未經試射者）、制式子彈二顆，俱屬違禁物，有前開鑑定
    報告可按，而被告所科處之主刑乃依修正施行前刑法第五十
    五條之規定從一重論處，故依從刑從屬主刑原則，應依修正
    施行前刑法第三十八條第一項第一款之規定予以沒收（詳如
    後述）。
  (二)至附表編號二所示之土造子彈三顆，業經鑑驗採樣試射，已
    非屬違禁物，另附表編號三所示之制式子彈係屬不發彈，亦
    非屬違禁物，亦有前開鑑定報告可佐，因此，核與沒收之規
    定於有未合，爰不為沒收之諭知。
四、新舊法比較之說明
  (一)按行為後法律有變更者，適用行為時之法律。但行為後之法
    律有利於行為人者，適用最有利於行為人之法律。修正後刑
    法第二條第一項定有明文。查本件被告行為後，刑法部分條
    文修正施行，而修正施行後刑法第二條第一項亦修正規定，
    然此乃為與刑法第一條罪刑法定主義相互契合，以貫徹法律
    禁止溯及既往原則，其乃規範行為後法律變更所生新舊法律
    比較適用之準據法，本身尚無比較新舊法之問題，故應一律
    適用修正施行後刑法第二條之規定以決定適用之刑罰法律，
    先予辨明。又參以本次刑法總則編修正之比較新舊法，應就
    罪刑有關之之共犯、未遂犯、想像競合犯、牽連犯、連續犯
    、結合犯，以及累犯加重、自首減輕暨其他法定加減原因（
    如身分加減）與加減例等一切情形，綜其全部罪刑之結果而
    為比較（最高法院九十五年五月二十三日刑事庭第八次會議
    決議可資參照），首先敘明。
  (二)查被告行為時，修正施行前刑法第五十五條乃規定「一行為
    而觸犯數罪名，或犯一罪而其方法或結果之行為犯他罪名者
    ，【從一重處斷】」，修正後之刑法刪除原第五十五條後段
    有關牽連犯之規定，但仍保留同條前段想像競合犯，惟修正
    條文為「一行為而觸犯數罪名者，【從一重處斷。但不得科
    以較輕罪名所定最輕本刑以下之刑】」，亦即修正後論以想
    像競合犯者量定宣告刑時，不得低於該重罪以外各罪法定本
    刑中之最高者，此乃就刑罰範圍設有限制，因此，顯以修正
    施行前刑法第五十五條前段之規定對被告較為有利，是依刑
    法第二條第一項之規定，應適用修正施行前刑法第五十五條
    前段，從一重處斷。
  (三)次查本件被告行為時，刑法第四十二條第二項前段規定「易
    服勞役以一元以上三元以下，折算一日。」，並依廢止前罰
    金罰鍰提高標準條例第二條「依刑法第四十一條易科罰金或
    第四十二條第二項易服勞役者，均就其原訂數額提高一百倍
    折算一日。」之規定提高折算標準，則本件被告行為時之易
    服勞役折算標準，應以銀元三百元即新臺幣九百元折算一日
    。惟被告行為後即九十五年七月一日修正公布施行之刑法第
    四十二條第三項前段規定：「易服勞役以新臺幣一仟元、二
    仟元或三仟元折算一日。」，另刪除前開罰金罰鍰提高標準
    條例第二條之規定，易服勞役折算標準已修正為新臺幣一千
    元折算一日，因此，顯以修正施行後刑法第四十二條第三項
    之適用結果，對被告較為有利，則應依刑法第二條第一項後
    段規定，適用修正後之刑法第四十二條第三項前段規定，定
    其折算標準。
  (四)復查，被告行為後，修正施行後刑法第三十八條第一項第一
    款並無修正，第二項則將「犯人」修正為「犯罪行為人」，
    僅屬文字之調整，並未涉及實質刑罰內容之變更，故適用結
    果並無有利或不利被告之情形，然按沒收為從刑之一種，且
    與主刑有從屬關係，應依從刑從屬於主刑原則，不得就新舊
    法予以割裂適用（最高法院九十年度臺上字第一七三一號判
    決要旨參照），均附此敘明。
據上論斷，應依刑事訴訟法第二百九十九條第一項前段，槍砲彈
藥刀械管制條例第八條第四項、第十二條第四項，刑法第二條第
一項、第十一條前段、（修正施行前）第五十五條前段、第四十
二條第三項前段、（修正施行前）第三十八條第一項第一款，判
決如主文。
本案經檢察官甲○到庭執行職務。
中    華    民    國    95    年    12   月    20    日
                刑事第四庭  審判長法  官  陳志成
                                  法  官  楊佳祥
                                  法  官  黃欣怡
以上正本證明與原本無異。
如不服本判決，應於收受送達後10日內向本院提出上訴書狀（應
附繕本）。
                                  書記官  陳怡吟
中    華    民    國    95    年    12   月    20    日
附表一：應沒收之物品
┌─┬──────────┬────┬──────────┐
│  │物    品    名    稱│ 數   量│  備            註  │
├─┼──────────┼────┼──────────┤
│1 │仿ＢＥＲＥＴＴＡ廠Ｍ│貳把    │槍枝管制編號：      │
│  │九型半自動手槍換裝土│        │第0000000000號、    │
│  │造金屬槍管及槍機之改│        │第0000000000號。    │
│  │造手槍（含彈匣貳個）│        │貳把改造手槍均應沒收│
├─┼──────────┼────┼──────────┤
│2 │土造子彈（均具直徑約│玖顆    │採樣試射參顆，均可擊│
│  │9MM 之金屬彈頭）    │        │發，認均有殺傷力，剩│
│  │                    │        │餘陸顆應予沒收。    │
├─┼──────────┼────┼──────────┤
│3 │制式子彈（均係口徑  │貳顆    │均具有殺傷力，貳顆均│
│  │9MM）               │        │應沒收              │
├─┼──────────┼────┼──────────┤
│4 │制式子彈（口徑9MM） │壹棵    │彈底火部分具撞擊痕跡│
│  │                    │        │，經試射，無法擊發，│
│  │                    │        │認係不發彈，不具殺傷│
│  │                    │        │力，不沒收。        │
└─┴──────────┴────┴──────────┘
附錄論罪科刑法條：
槍砲彈藥刀械管制條例第8條
未經許可，製造、販賣或運輸鋼筆槍、瓦斯槍、麻醉槍、獵槍、
空氣槍或第4條第1項第1款所定其他可發射金屬或子彈具有殺傷
力之各式槍砲者，處無期徒刑或5年以上有期徒刑，併科新臺幣
1千萬元以下罰金。未經許可，轉讓、出租或出借前項所列槍枝
者，處5年以上有期徒刑，併科新臺幣1千萬元以下罰金。
意圖供自己或他人犯罪之用，而犯前二項之罪者，處無期徒刑或
 7 年以上有期徒刑，併科新臺幣 1 千萬元以下罰金。
未經許可，持有、寄藏或意圖販賣而陳列第 1 項所列槍枝者，
處3年以上10年以下有期徒刑，併科新臺幣700萬元以下罰金。
第 1 項至第 3 項之未遂犯罰之。
槍砲彈藥刀械管制條例第12條
未經許可，製造、販賣或運輸子彈者，處 1 年以上 7 年以下有
期徒刑，併科新台幣 500 萬元以下罰金。
未經許可，轉讓、出租或出借子彈者，處 6 月以上 5 年以下有
期徒刑，併科新台幣 300 萬元以下罰金。
意圖供自己或他人犯罪之用，而犯前二項之罪者，處 3年以上10
年以下有期徒刑，併科新台幣700萬元以下罰金。
未經許可，持有、寄藏或意圖販賣而陳列子彈者，處 5年以下有
期徒刑，併科新台幣300萬元以下罰金。
第 1 項至第 3 項之未遂犯罰之。
槍砲彈藥刀械管制條例第13條
未經許可，製造、販賣或運輸槍砲、彈藥之主要組成零件者，處
 3年以上10年以下有期徒刑，併科新台幣700萬元以下罰金。
未經許可，轉讓、出租或出借前項零件者，處 1 年以上 7 年以
下有期徒刑，併科新台幣 500 萬元以下罰金。
意圖供自己或他人犯罪之用，而犯前二項之罪者，處 5年以上有
期徒刑，併科新台幣1千萬元以下罰金。
未經許可，持有、寄藏或意圖販賣而陳列第 1項所列零件者，第
6月以上5年以下有期徒刑，併科新台幣300萬元以下罰金。
第 1 項至第 3 項之未遂犯罰之。


司法院資訊處製作；財團法人民間司法改革基金會備份。
